【裁判字號】    97,台上,1044
【裁判日期】    970522
【裁判案由】    債務人異議之訴
【裁判全文】
最高法院民事裁定            九十七年度台上字第一０四四號
上  訴  人  運利工程有限公司
法定代理人  甲○○
訴訟代理人  康進益律師
被 上訴 人  錦富營造工程有限公司
法定代理人  乙○○
上列當事人間債務人異議之訴事件，上訴人對於中華民國九十六
年十二月二十八日台灣高等法院高雄分院第二審判決（九十五年
度重上字第八四號），提起上訴，本院裁定如下：
    主  文
上訴駁回。
第三審訴訟費用由上訴人負擔。
    理  由
按上訴第三審法院，非以原判決違背法令為理由，不得為之。又
提起上訴，上訴狀內應記載上訴理由，表明原判決所違背之法令
及其具體內容，暨依訴訟資料合於該違背法令之具體事實，其依
民事訴訟法第四百六十九條之一規定提起上訴者，並應具體敘述
為從事法之續造、確保裁判之一致性或其他所涉及之法律見解具
有原則上重要性之理由。同法第四百六十七條、第四百七十條第
二項定有明文。而依同法第四百六十八條規定，判決不適用法規
或適用不當者，為違背法令；依同法第四百六十九條規定，判決
有該條所列各款情形之一者，為當然違背法令。是當事人提起上
訴，如以同法第四百六十九條所列各款情形為理由時，其上訴狀
或理由書應表明該判決有合於各該條款規定情形之具體內容，及
係依何訴訟資料合於該違背法令之具體事實。如依同法第四百六
十八條規定，以原判決有不適用法規或適用法規不當為理由時，
其上訴狀或理由書應表明該判決所違背之法令條項，或有關判例
、解釋字號，或成文法以外之習慣或法理等及其具體內容，暨係
依何訴訟資料合於該違背法令之具體事實，並具體敘述為從事法
之續造、確保裁判之一致性或其他所涉及之法律見解具有原則上
重要性之理由。上訴狀或理由書如未依上述方法表明，或其所表
明者與上開法條規定不合時，即難認為已合法表明上訴理由，其
上訴自非合法。本件上訴人對於原判決提起上訴，雖以該判決違
背法令為由，惟核其上訴理由狀所載內容，係就原審取捨證據、
認定事實之職權行使所論斷：兩造自民國九十二年五月間起即有
金錢之來往，上訴人曾於九十三年七月二十五日出具質權設定承
諾書予被上訴人之法定代理人乙○○，委託乙○○代為調度資金
週轉，迄九十四年間止，上訴人共積欠被上訴人新台幣九百八十
八萬二千元及利息，嗣兩造於九十四年十二月二十六日和解訂立
債權協議書，約定上訴人應自九十五年三月二十六日起至九十五
年九月二十六日止按月清償，如逾期不付，視為全部到期，兩造
並於同日至第一審法院所屬民間公證人王振華處公證，於公證書
載明上訴人若未依約定期限給付，視為全部到期，而上訴人未給
付等情，指摘其為不當，並就原審已論斷者，泛言未論斷，而非
表明該判決所違背之法令及其具體內容，暨依訴訟資料合於該違
背法令之具體事實，亦未具體敘述為從事法之續造、確保裁判之
一致性或其他所涉及之法律見解具有原則上重要性之理由，難認
其已合法表明上訴理由。依首揭說明，應認其上訴為不合法。末
查和解有使當事人所拋棄之權利消滅及使當事人取得和解契約所
訂明權利之效力，民法第七百三十七條定有明文。又和解契約合
法成立，兩造當事人即均應受該契約之拘束，縱使一造因而受不
利益之結果，亦不得事後翻異，更為與和解結果相反之主張。上
訴人既與被上訴人訂立和解契約，自應受該契約之拘束，不得事
後翻異，更為與和解結果相反之主張。原審為上訴人敗訴之判決
，核無違背法令情形，附此敘明。
據上論結，本件上訴為不合法。依民事訴訟法第四百八十一條、
第四百四十四條第一項、第九十五條、第七十八條，裁定如主文
。
中    華    民    國  九十七  年    五    月  二十二  日
                      最高法院民事第七庭
                          審判長法官  劉  福  來
                                法官  陳  國  禎
                                法官  陳  重  瑜
                                法官  吳  謀  焰
                                法官  許  正  順
      本件正本證明與原本無異
                                      書  記  官
中    華    民    國  九十七  年    六    月    三    日
                                                Ａ


司法院資訊處製作；財團法人民間司法改革基金會備份。
